臺灣高等法院臺南分院刑事判決
111年度上易字第279號
上  訴  人  臺灣臺南地方檢察署檢察官
被      告  程正雄
上列上訴人因被告家暴恐嚇危害安全案件，不服臺灣臺南地方法
院110年度簡上字第239號中華民國111年3月2日第一審判決（聲
請簡易判決處刑案號：臺灣臺南地方檢察署110年度偵字第10305
號），提起上訴，本院判決如下：
    主  文
上訴駁回。
    理  由
一、本案經本院審理結果，認為原審對被告為公訴不受理之諭知
    ，核無不當，應予維持，並引用第一審判決書記載之證據及
    理由（如附件）。
二、檢察官上訴意旨略以：
　㈠原審認為本署109年度偵字第803號案（下稱甲案）與110年度
    偵字第10305號之本案（下稱乙案）為同一案件，顯有誤會
    。甲案犯罪事實為：被告於108年3月12日20時許，在臺南市
    ○○區○○街00號住處，以「...你告了就死了」等語恫嚇告訴
    人，使告訴人心生畏懼...；乙案犯罪事實為：被告於107年
    3月間某日，在臺南市○○區○○街00號後方空地，接續出言以
    ：「告了你就死了」、「我等你死啊」、「告給你死」、「
    踏入死路一條」、「你東西會漸漸一樣一樣沒有」、「明天
    就讓你死啦」、「不然刀子拿起來相殺啦」、「厚你死啦」
    等語恫嚇告訴人，使告訴人心生畏懼；甲案與乙案之犯罪事
    實截然不同，顯非同一案件。
　㈡原審如認乙案所載之犯罪事實正確無誤，因原審無權解釋變
    更甲案不起訴處分書所載之犯罪事實，則甲案所載犯罪事實
    明顯與乙案不同，如何能將甲案、乙案視為同一案件？原審
    如認乙案記載之犯罪事實有誤，認甲案不起訴處分書所載犯
    罪事實方屬正確，則無逕更動乙案犯罪事實之權限，應為無
    罪判決，方屬適法。
　㈢甲案附卷光碟（下稱A光碟）與乙案附卷光碟（下稱B光碟）
    ，乃分別為甲案、乙案之證據資料，縱使調查結果認為A光
    碟、B光碟為同一份光碟，因證據資料不等同於犯罪事實，
    自不能以此遽論甲案、乙案為犯罪事實相同之同一案件。
　㈣查甲案之A光碟，檢察官未交檢察事務官製作勘驗報告，A光
    碟應屬於不起訴處分前，已經提出之證據，然未經檢察官「
    調查、斟酌」；告訴人於乙案提供之B光碟，則有製作勘驗
    報告譯文，縱因調查結果發現A光碟與B光碟高度相仿或相同
    ，然因有刑事訴訟法第260條第1款所稱發現新事實或新證據
    之情形，乙案應無同法第303條第4款所稱應諭知不受理判決
    之情形。
　㈤綜上所述，原判決認事用法尚嫌未洽，爰提起上訴，請將原
    判決撤銷，更為適當合法之判決。
三、甲案、乙案是否為同一案件？經查：
　㈠上開2案之犯罪時間，依起訴書之記載，各為108年3月12日或
    107年3月間某日，然因臺南市○○區○○街00號、00號後方空地
    是連在一起的，此據被告供述在卷（本院卷第40頁），而上
    開案發時均只有被告、告訴人在場，在雙方立場對立之情況
    下，所能證明案情者，僅有甲案所附之A光碟及乙案所附之B
    光碟。
　㈡甲案之A光碟，業據告訴人於108年10月15日告訴時提出，當
    時告訴人並有書狀略載光碟中辱罵之內容：「告了就死了」
    、「等我死」、「告給我死」、「他說要我死」、「踏進死
    路一條」、「威脅我10天內搬完」、「很早就要對付你，還
    叫我去自殺」、「罵我變態」、「罵我狗小孩」、「放狗屁
    」、「說我是賊」、「3月12號去他叫我13號過去，要給我
    死」、「明天來就給我死」、「拿刀子相殺」等語（5418偵
    卷第3、7頁）。該案發交警員先行調查後，檢察官復於108
    年12月17日開庭，被告及告訴人當庭確認A光碟為告訴人進
    入被告住處所錄無誤，檢察官並提示告訴人製作之錄音譯文
    ，被告對此錄音譯文表示無意見、內容實在等語，此有偵查
    筆錄可按（5418偵卷第29至31頁）；檢察官因此於108年12
    月25日將他案報結改分偵案，並於109年2月17日製作109年
    度偵字第803號不起訴處分書（803偵卷第13至15頁）。
　㈢乙案即本案係由告訴人於110年1月6日提出告訴狀，告訴被告
    於107年3月間在○○街00號後方空地，以「給你死」、「明天
    來就給你死」、「拿刀子相殺」、「很早就要對付你」等語
    恐嚇，並同時提出B光碟及譯文：「光碟剛開始都三字經怒
    罵、哭爸」、「說我在吵要把房子轉名」、「好膽去告，告
    了就死了」、「等我死」、「要給我死」、「踏進死路一條
    」、「東西漸漸一件一件會沒有」、「很早就要對付你，非
    死不可，還叫我去自殺」、「拿刀子相殺」、「最毒婦人心
    」、「給我死」、「告了就死了」、「告給我死」
　　「威脅我10天內搬完」、「罵我變態」、「明天來就給我死
    」、「罵我狗小孩」、「放狗屁」、「說我是賊」、「3月1
    2號去他叫我13號過來，要給我死」等語（295偵卷第1至6頁
    ）。乙案之B光碟經檢察事務官於110年4月22日至27日當庭
    勘驗，有勘驗筆錄可按（295偵卷第22、122至130頁）。檢
    察官乃於110年4月29日簽分偵案，並於110年7月27日聲請簡
    易判決處刑。
　㈣上開甲乙2案中，僅依據告訴人所提書狀及譯文，即可發現提
    告內容甚為相似，況經原審於110年12月8日當庭勘驗甲案A
    光碟，其內容與原審於110年11月10日勘驗之乙案B光碟，除
    少部分因被告與告訴人之間大聲爭執，雙方語意不清無法辨
    識外，其餘均屬相同，被告及公訴人對該勘驗結果均表示無
    意見，且公訴人並表示「被告於聲請簡易判決之時地所為的
    言論，已經本署不起訴確定，請鈞院依法判決」（原審卷第
    37至41、218至219頁），已表示更正起訴事實為「108年3月
    間某日」，二者起訴事實相同，上開2案確屬同一案件，至
    為灼然。
四、乙案即本案之B光碟是否屬新事實、新證據？
　　查上開甲案、乙案之檢察官為同一人，檢察官既已在甲案偵
    查中提示告訴人製作之A光碟錄音譯文令被告表示意見，此
    有偵查筆錄可按（5418偵卷第29至31頁），又何能說未經檢
    察官「調查、斟酌」？是乙案即本案之B光碟既與A光碟相同
    ，業如前述，顯係告訴人重覆提出，並非新事實、新證據，
    自無刑事訴訟法第260條第1款之適用。
五、綜上所述，原審以聲請簡易判決處刑書所指被告恐嚇危害安
    全犯行，已為甲案已確定之不起訴處分效力所及，復未據檢
    察官敘明有何發見新事實或新證據，或有刑事訴訟法第420
    條第1項第1款、第2款、第4款或第5款所定得為再審原因之
    情事，故本案再行起訴，有違規定，而為公訴不受理判決之
    諭知，核無違誤；檢察官上訴猶執前詞，指摘原判決違誤，
    為無理由，應予駁回，並不經言詞辯論為之。
據上論結，應依刑事訴訟法第368條、第372條、第373條，判決
如主文。
中　　華　　民　　國　　111 　年　　9 　　月　　15　　日
                  刑事第四庭    審判長法  官  蔡廷宜
                                      法  官  蔡川富
                                      法  官  翁世容
以上正本證明與原本無異。
不得上訴。
　　　　　　　　　　　　　　　　　　　書記官  顏惠華
中　　華　　民　　國　　111 　年　　9 　　月　　15　　日
【附件】
臺灣臺南地方法院刑事判決
110年度簡上字第239號
上　訴　人
即  被  告　程正雄　男　(民國00年0月00日生)
　　　　　　　　　　身分證統一編號：Z000000000號
　　　　　　　　　　住臺南市○○區○○街00號
上列上訴人即被告因家暴恐嚇案件，不服本院中華民國110年8月
17日110年度簡字第1859號第一審刑事簡易判決（聲請簡易判決
處刑案號：110年度偵字第10305號），提起上訴，本院管轄之第
二審合議庭認不得以簡易判決處刑，改依通常程序審理，自為第
一審判決如下：
    主    文
原判決撤銷。
本件公訴不受理。
    理    由
一、聲請簡易判決處刑意旨略以：上訴人即被告程正雄為告訴人
    程美鳳之兄，彼此間具有家庭暴力防治法第3條第4款所定之
    家庭成員關係。被告因細故對告訴人心生不滿，基於恐嚇危
    害安全之犯意，於民國107年3月間某日，在臺南市○○區○○街
    00號後方空地，接續出言以：「告了你就死了」、「我等你
    死啊」、「告給你死」、「踏入死路一條」、「你東西會漸
    漸一樣一樣沒有」、「明天就讓你死啦」、「不然刀子拿起
    來相殺啦」、「厚你死啦」等語恫嚇告訴人，使告訴人心生
    畏懼，致生危害於安全。因認被告涉犯刑法第305條之恐嚇
    危害安全罪嫌等語。
二、不起訴處分已確定或緩起訴處分期滿未經撤銷者，非有左列
    情形之一，不得對於同一案件再行起訴：一、發現新事實或
    新證據者。二、有第四百二十條第一項第一款、第二款、第
    四款或第五款所定得為再審原因之情形者。又曾為不起訴處
    分、撤回起訴或緩起訴期滿未經撤銷，而違背第260條之規
    定再行起訴者，應諭知不受理之判決，刑事訴訟法第260條
    、第303條第4款分別定有明文。
三、被告上訴意旨略以：本案之犯罪事實，業經臺灣臺南地方檢
    察署（下稱臺南地檢署）檢察官以109年度偵字第803號不起
    訴處分確定，本案與該案之犯罪事實相同，應不另裁判恐嚇
    危害安全罪等語。
四、本件應為不受理判決之理由：
（一）查被告前確於108年3月12日晚上8時許，在臺南市○○區○○
      街00號住處，以「…你告了就死了」等語恫嚇告訴人，並
      以「變態」、「賊」、「狗小孩」及「放狗屁」等語辱罵
      告訴人。檢察官則認縱上開情節均屬實，亦核無加害告訴
      人生命、身體、自由、名譽、財產之具體恐嚇內容，與恐
      嚇危害安全罪之構成要件尚屬有間；且參以告訴人於108
      年12月17日偵查時陳稱：「（問：妳提供的光碟錄音，是
      在被告住處內錄的嗎？）是在被告的住處內」等語，堪認
      被告所為，顯非在不特定人或多數人得以共聞共見之狀態
      ，亦不符合「公然」侮辱之要件。此外，復查無其他積極
      證據足認被告有何犯行，揆諸相關規定、判決意旨及說明
      ，應認被告罪嫌不足。經臺南地檢署檢察官以另案109年
      度偵字第803號為不起訴處分確定等情，業經本院調取該
      案件卷宗查閱無訛，並有臺南地檢署109年度偵字第803號
      不起訴處分書、臺灣高等法院被告前案紀錄表各1份在卷
      可按，堪以認定。
（二）本案檢察官聲請簡易判決處刑書之事實係認被告於107年3
      月間某日，在臺南市○○區○○街00號後方空地，接續出言以
      ：「告了你就死了」、「我等你死啊」、「告給你死」、
      「踏入死路一條」、「你東西會漸漸一樣一樣沒有」、「
      明天就讓你死啦」、「不然刀子拿起來相殺啦」及「厚你
      死啦」等語恫嚇告訴人（本院卷第23頁）。雖檢察官認本
      案犯罪時間係「107年3月間某日」，與前揭該署另案109
      年度偵字第803號不起訴處分書所載犯罪時間「108年3月1
      2日晚上8時許」不同，惟經本院依職權調取該署另案109
      年度偵字第803號卷宗，並於110年12月8日當庭勘驗該卷
      內所附現場錄音光碟後，該光碟之錄音內容與本院於同年
      11月10日當庭勘驗之本案所附錄音光碟，除少部分因被告
      與告訴人之間大聲爭執，雙方語意不清無法辨識外，其餘
      均屬相同（本院卷第218至219頁）；再者，細繹本院110
      年11月10日之勘驗譯文內容，其中：「…被告：幹你娘，
      恁爸留多少負債給我？告訴人：不好意思，我104年去查
      的時侯，去辦低收入戶，一千多萬的財產，四間房子，十
      筆土地都跑去那裡了。107年你都亂弄，我已經有單子打
      出來了。被告：你去告我啊，去告我啊，幹…」（本院卷
      第39、48頁），本案若確如起訴書所載係107年3月間某日
      發生，以一般人平時對話習慣觀之，斷不至於在其主觀上
      認定「被告係當年度（即107年）亂弄」時，於其與被告
      爭吵時口稱「107年你都亂弄」，衡情應會口稱「今年你
      都亂弄」等語，是依上開錄音對話內容，就一般社會常情
      而言，更可能係告訴人表示被告之前都亂弄之意，此觀告
      訴人先稱「我104年去查的時侯，去辦低收入戶，一千多
      萬的財產，四間房子，十筆土地都跑去那裡了。107年你
      都亂弄，我已經有單子打出來了」即明，就此更可證明本
      案顯非107年3月間發生，應係另案臺南地檢署109年度偵
      字第803號不起訴處分書所載108年3月12日晚上8時許所發
      生之事。
（三）按所謂「同一案件」，乃指前、後案件之被告及犯罪事實
      俱相同者而言，既經合法提起公訴或自訴發生訴訟繫屬，
      即成為法院審判之對象，而須依刑事訴訟程式，以裁判確
      定其具體刑罰權之有無及範圍，自不容許重複起訴，檢察
      官就同一事實，無論其為先後兩次起訴或在一個起訴書內
      重複追訴，法院均應依刑事訴訟法第303條規定諭知不受
      理之判決，以免法院對僅有同一刑罰權之案件，先後為重
      複之裁判，或更使被告遭受二重處罰之危險，此為刑事訴
      訟法上「一事不再理原則」。本案錄音內容與另案（臺南
      地檢署109年度偵字第803號）錄音內容均屬相同，既已如
      前述，則本件被告被訴恐嚇危害安全之犯行，自應為前揭
      另案不起訴處分效力所及，故檢察官就曾為不起訴處分之
      同一案件，而無第260條之規定再行起訴之事由，逕聲請
      以簡易判決處刑（與起訴有同一之效力），於法即有未合
      。
五、綜上所述，本件聲請簡易判決處刑意旨所指被告恐嚇危害安
    全犯行，既為前揭已確定不起訴處分之效力所及，復未據檢
    察官敘明有何發見新事實或新證據，或有刑事訴訟法第420
    條第1項第1款、第2款、第4款或第5款所定得為再審原因之
    情事，即逕聲請以簡易判決處刑，揆諸前揭說明，即應為公
    訴不受理之判決。
六、原審未及詳查，遽認被告被訴恐嚇危害安全犯行，事證明確
    ，而據以論罪科刑，於法未合，被告據以提起上訴，指摘原
    審判決不當，為有理由，自應由本院將原審判決撤銷，諭知
    不受理之判決，用期適法。又原審未及查明被告應諭知不受
    理之判決，致未適用通常程序審理，而誤用簡易判決處刑，
    其所踐行之簡易處刑程序違背法令，其簡易處刑程序存有瑕
    疵，為保障當事人之審級利益，本院合議庭依通常訴訟程序
    審判後，撤銷原審判決，以第一審法院之地位自為第一審判
    決，檢察官如不服本判決，仍得於法定期間內，向管轄第二
    審法院提起上訴，附此敘明。
據上論斷，應依刑事訴訟法第452條、第455條之1第1項、第3項
、第369條第1項前段、第364條、第303條第4款，判決如主文。
本案經檢察官蘇烱峯聲請簡易判決處刑，檢察官呂舒雯到庭執行
職務。
中　　華　　民　　國　　111 　年　　3 　　月　　2 　　日
　　　　　　　　　刑事第十四庭  審判長法　官　周紹武
　　　　　　　　　
　　　　　　　　　                    法  官  蕭雅毓
　　　　　　　　　
　　　　　　　　　                    法  官  林岳葳
以上正本證明與原本無異
如不服本判決應於收受本判後20日內向本院提出上訴書狀，並應
敘述具體理由。其未敘述上訴理由者，應於上訴期間屆滿後20日
內向本院補提理由書狀（均須按他造當事人之人數附繕本）「切
勿逕送上級法院」。
  　　　　　　　　　　　　　　　      書記官　黃得勝
中　　華　　民　　國　　111 　年　　3 　　月　　4 　　日